---
title: "Regressão Linear Múltipla - Exemplo Wage"
author: "Julio Hsu, Guilherme Alberto Dutra Camelo, Fernando Souto Lima"
date: "`r Sys.Date()`"
format: pdf
documentclass: scrartcl
classoption:
  - DIV=11
  - numbers=noendperiod
papersize: letter
header-includes:
  - '\KOMAoption{captions}{tableheading}'
block-headings: true
lang: pt
# bibliography:
#   - 00_Refs/refs.bib
---

```{r Setup}
#| echo: true

# Setup para o relatório Quarto

knitr::opts_chunk$set(echo = TRUE, message = FALSE, warning = FALSE)

```


# Introdução

O objetivo deste relatório é desenvolver um modelo de regressão linear múltipla para analisar a relação entre o salário e as características como idade, estado civil, raça, nível de educação, entre outras, de 3000 empregados masculinos na região do Atlântico.

Todas as análises são realizadas com base no conjunto de dados "Wage", editado manualmente por Steve Miller, da Inquidia Consulting (anteriormente Open BI), a partir do suplemento de março de 2011 da Pesquisa Atual de População.

Fonte: `https://www.re3data.org/repository/r3d100011860`


# Os Dados

Com a inserção da base de dados mencionado acima, podemos observar que temos um relátorio de 3000 indíviduos representado por 'Rows' e suas respectivas 11 características representado por 'Columns', tal como:

```{r}
library(ISLR)
library(dplyr)

glimpse(Wage)
```
Além disso, ao analisar as características ou variáveis correlacionadas à variável resposta "wage", temos os seguintes dados para cada indivíduo:

-   `year`: ano em que os dados foram relatados (número inteiro);

-   `age`: idade do empregado (número inteiro);

-   `maritl`: estado civil (categoria): 1.Solteiro 2.Casado 3.Viúvo 4.Divorciado 5.Separado;

-   `race`: raça do empregado (categoria): 1.Branco 2.Negro 3.Asiático 4.Outros;

-   `education`: nível educacional (categoria): 1.Abaixo do ensino médio 2.Ensino médio completo 3.Ensino superior em andamento 4.Graduação/Bacharelado 5.Pós-graduação;

-   `region`: região do país (apenas Meio-Atlântico);

-   `jobclass`: tipo de emprego (categoria): 1.Industrial 2.Informação;

-   `health`: nível de saúde do trabalhador (categoria): 1.Saúde intermediária ou inferior 2.Saúde superior ou excelente;

-   `health_ins`: possui plano de saúde (categoria): 1.Sim 2.Não;

-   `logwage`: logaritmo do salário do trabalhador (número ponto flutuante);

-   `wage`: salário bruto do trabalhador (número ponto flutuante).


# Análise Exploratória dos Dados

Em seguida, com a análise das variáveis acima, podemos nos aprofundar mais para filtrar ou melhorar a base de dados fornecida, visando identificar possíveis ausências de dados, outliers, etc.

```{r}
library(skimr)
skim(Wage)
```

Analisando com o resumo de dados acima, podemos notar que a base de dados é divida em 2 dataframes: 1. dados categóricos (7 variáveis) 2. dados numéricos (4 variáveis). Nenhum deles apresenta valores perdidos "n_missing". Logo, aproveitando essas variáveis podemos analisar suas respectivas correlações nesta conjuntura de dados...


# Análise de Correlação (Gráfico & Tabela)

```{r}
library(corrplot)

num_col <- Wage[sapply(Wage, is.numeric)]

corr <- cor(num_col, use = 'pairwise.complete.obs')

corrplot(corr, method = 'circle')
```
Com o gráfico da correlação das variáveis numéricas, podemos notar em que existe muita pouca correlação entre as variáveis indenpendentes. Porém, especialmente na variável "logwage", podemos notar uma forte correlação com a variável "wage", ou seja, a variável resposta dos nossos dados.

```{r}
library(vcd)

categorical_columns <- Wage[sapply(Wage, is.factor)]

association_results <- data.frame(
  Var1 = character(), 
  Var2 = character(), 
  CramerV = numeric(),
  stringsAsFactors = FALSE
)

for (i in 1:(ncol(categorical_columns) - 1)) {
  for (j in (i + 1):ncol(categorical_columns)) {
    contingency_table <- table(categorical_columns[[i]], categorical_columns[[j]])  # Correção aqui
    cramer_v <- assocstats(contingency_table)$cramer
    association_results <- rbind(
      association_results, 
      data.frame(
        Var1 = colnames(categorical_columns)[i],
        Var2 = colnames(categorical_columns)[j],
        CramerV = cramer_v
      )
    )
  }
}

association_results
```
Em seguida, nesta tabela de correlação entre as variáveis categóricas independentes, podemos visualizar também a fraca correlação das variáveis por meio dos valores de correlação calculados.

Por fim, com base do análise do gráfico (variáveis numéricas) e da tabela (variáveis categóricas), podemos concluir que a correlação existente entre as variáveis é mínima. Extraindo sinais sobre as variáveis tal como...

1. A variável dependente é "wage".
2. Não apresenta multicolinearidade para variável "year".
3. Não apresenta multincolinearidade para variável "age".

Além disso, as correlações entre as variáveis categóricas independentes é mínima, logo, podemos inferir uma baixa existência da multicolinearidade através do Fator de Inflação da Variância (VIF) abaixo.


# Análise da Multicolinearidade (VIF)

```{r}
sapply(Wage[, sapply(Wage, is.factor)], levels)
```

```{r}
table(Wage$year)
table(Wage$age)
table(Wage$maritl)
table(Wage$race)
table(Wage$education)
table(Wage$region)
table(Wage$jobclass)
table(Wage$health)
table(Wage$health_ins)
```

# Modelo

```{r}
library(car)
dados_filtrados <- Wage %>% select(-c(region, logwage))
modelo <- lm(wage ~ ., data = dados_filtrados)
vif(modelo)
```
Logo, podemos concluir que todas as variáveis realmente não possuem uma correlação forte, já que seus respectivos
valores de VIF apresentaram valores abaixo de 10. Portanto, fica evidente que as variáveis independentes, explicam
separadamente a variável resposta/dependente "wage" sem interferência das outras.


```{r}
summary(modelo)
```
Nesse modelo temos um R-quadrado de 0.3361, o que indica que aproximadamente 33.61% da variação do salário é
explicada pelas variáveis incluídas. Com esse modelo também podemos tirar algumas conclusões como:

- A variável "health_ins2. No" tem um efeito negativo significativo no salário (-17.51, p < 2e-16).
- A variável "education5. Advanced Degree" têm um efeito positivo significativo no salário (53.95, p < 2e-16).
```{r}

step(modelo)

```

```{r}

plot(modelo)

```

Seguindo as observações dos gráficos de análise das relações entre variáveis e suas respectivas dispersões e padronização dos resíduos, podemos concluir que nosso modelo de regressão linear ainda precisa de ajuste, devido a falta da uniformidade/linearidade da distribuição do nosso resíduos.

Primeiramente, deveríamos testar cada variável do nosso modelo para inferir sua respectiva influência no modelo.

```{r}

modelo1 <- update(modelo, ~. -year)

summary(modelo1)

```

```{r}

modelo1 <- update(modelo, ~. -age)

summary(modelo1)

```

```{r}

modelo1 <- update(modelo, ~. -maritl)

summary(modelo1)

```

```{r}

modelo1 <- update(modelo, ~. -race)

summary(modelo1)

```

```{r}

modelo1 <- update(modelo, ~. -education)

summary(modelo1)

```

- Ao remover a variável education podemos ver um impacto muito significativo no modelo. O R-quadrado caiu de 33.61%
para 20.55%, o que indica que a variável education tem um grande correlação com a nossa variável em estudo.

```{r}

modelo1 <- update(modelo, ~. -jobclass)

summary(modelo1)

```

```{r}

modelo1 <- update(modelo, ~. -health)

summary(modelo1)

```

Depois de ter analisado a influência de cada um das variáveis do nosso modelo, podemos concluir que algumas delas têm pouca influência sobre o modelo, ou melhor uma influência negativa diminuindo o "R-squared". 

Por conseguinte, deveríamos olhar e redefinir o nosso caso base, onde definimos o parâmetro do nosso modelo inicialmente, excluindo algumas variáveis que não explicam profundamente e de forma uníssona sobre a variável resposta tal como race, jobclass, etc.

Além disso, podemos mudar o olhar da nossa variável de resposta "wage" para o "logwage", desde que percebemos uma não-linearidade dos pontos de dados residuais que provavelmente pode ser causado pela dispersão do intervalo da variável de resposta.

# Modelo 2

```{r}
dados_filtrados <- Wage %>% select(-c(region, jobclass, race, health_ins, wage))
modelo2 <- lm(logwage ~ ., data = dados_filtrados)
summary(modelo2)
```

Com esse segundo modelo podemos tirar algumas conclusões:

- O R-quadrado teve uma pequena queda para 30.84%, porém o erro padrão residual é de 0.2925, o que mostra que o
modelo tem uma precisão razoável para os dados transformados em log.
- O coeficiente de year (0.01171) indica que, para cada ano adicional, espera-se um aumento de aproximadamente 1.17%
no salário, assumindo que as demais variáveis são constantes, o que é altamente significativo com um valor p muito
baixo (9.74e-06).
- Ter um grau avançado de educação (education5. Advanced Degree) resulta em um aumento esperado de aproximadamente
51.06% no log do salário, que se traduz em um efeito substancial no salário real.

```{r}
step(modelo2, direction='backward')
```

# Pressupostos do MRLM

```{r}
plot(modelo2)
```

Diante do que foi ajustado com as variáveis, descartando variáveis que impactam negativamente o modelo, podemos
observar que foi obtido uma uniformidade dos nossos resíduos que anteriormente estavam formando uma parábola.

Além disso, é notório que existe alguns outliers na nossa base de dados. Logo, o sugerido para aprimorar o modelo
seria a remoção dos outliers conforme mostrado nos passos abaixo.


```{r}
outliers <- outlierTest(modelo2)

outliers
```

A partir dos dados acima podemos notar alguns outliers, os valores identificados na tabela são aqueles com valores de
resíduos padronizados (rstudent) extremos e p-valores ajustados por Bonferroni menores que 0.05. Então o próximo
passo é remover eles dos nossos dados.

```{r}

outliers_indices <- c(7434, 155433, 156036, 159513, 86679, 160130, 160269, 228764, 452906, 2192,2822, 500, 359)

wage_sem_outliers <- Wage %>% slice(-outliers_indices)

glimpse(wage_sem_outliers)

# checkar se ainda existe outliers ou não
any(outliers_indices %in% rownames(wage_sem_outliers))
```
# Modelo 3

```{r}

dados_filtrados <- wage_sem_outliers %>% select(-c(region, jobclass, race, health_ins, wage))
modelo3 <- lm(logwage ~ ., data = dados_filtrados)
summary(modelo3)

```
Com os pequenos ajustes acima percemos que o 'R-squared' foi aprimorado (além do erro residual ter diminuido para
0.289), então o sugerido seria continuar com a eliminação das variáveis que comprometem as seguintes características:
Linearidade, Independência dos Erros, Homoscedasticidade, Normalidade dos Erros, Ausência de Multicolinearidade,
Independência das Observações;

As observações no conjunto de dados devem ser independentes umas das outras. Isso é especialmente importante em dados
de séries temporais ou dados agrupados.

# Interpretações do modelo selecionado

```{r}
library(report)
report(modelo3)
```
Fizemos uma análise usando um modelo de regressão linear (estimado por Mínimos Quadrados Ordinários - OLS) para
prever o logaritmo do salário (logwage) com base nas variáveis: ano (year), idade (age), estado civil (maritl), nível
de escolaridade (education) e saúde (health). O modelo mostra que essas variáveis explicam uma parte significativa da
variação no logaritmo do salário (R² = 0,32), o que significa que cerca de 32% da variação nos salários pode ser
atribuída a essas variáveis. A estatística F do modelo é alta (F(11, 2984) = 126,05, p < 0,001), indicando que o
modelo é estatisticamente significativo.

Interpretação dos Resultados do Modelo:
Intercepto: O intercepto do modelo é de -19,11, o que representa o valor estimado do logaritmo do salário quando
todas as variáveis independentes são iguais a zero. Isso é apenas uma referência e não é interpretável na prática,
pois uma idade de 0, estado civil "nunca casado", escolaridade "menos que o ensino médio" e saúde "ruim" não
representam uma situação realista.

Ano (year): A cada ano adicional, o logaritmo do salário aumenta em média 0,01 (ou seja, cerca de 1% quando
transformado de logarítmico para o valor original). Isso indica uma tendência positiva nos salários ao longo do
tempo. O efeito é estatisticamente significativo (p < 0,001).

Idade (age): A cada ano a mais de idade, o logaritmo do salário também aumenta em média 0,0035, indicando que pessoas
mais velhas tendem a ganhar salários ligeiramente mais altos. Esse efeito também é estatisticamente significativo (p
< 0,001).

Estado Civil (maritl):

- Casado: Pessoas casadas tendem a ganhar em média 0,18 a mais no logaritmo do salário em comparação com aquelas que
nunca se casaram, o que é um efeito considerável e estatisticamente significativo (p < 0,001).
- Viúvo: Não há efeito significativo no salário para viúvos (p = 0,456).
- Divorciado: O efeito é positivo (0,07) e estatisticamente significativo (p = 0,002), sugerindo que divorciados
ganham mais em comparação com os que nunca se casaram, mas o efeito é menor em relação aos casados.
- Separado: O efeito é positivo e significativo (0,13, p = 0,001), indicando um aumento considerável no salário em
relação a quem nunca se casou.

Educação (education):

Cada nível de escolaridade adicional tem um efeito positivo significativo no logaritmo do salário:
- Ensino Médio: Aumento de 0,12, significativo (p < 0,001).
- Algum Ensino Superior: Aumento de 0,24, significativo (p < 0,001).
- Graduação: Aumento de 0,35, significativo (p < 0,001).
- Pós-Graduação: Aumento de 0,51, significativo (p < 0,001). 
Isso mostra que quanto mais alto o nível de
escolaridade, maior é o salário, com os pós-graduados tendo o maior impacto.

Saúde (health):

Aqueles com saúde "muito boa" ou melhor ganham em média 0,07 a mais no logaritmo do salário em comparação com aqueles
com saúde "boa" ou pior. Este efeito é estatisticamente significativo (p < 0,001), indicando que uma melhor saúde
está associada a salários mais altos.

Conclusão Prática:
Esses resultados indicam que fatores como a escolaridade, o estado civil e a saúde têm impactos positivos e
significativos nos salários. Especificamente, o aumento da escolaridade e a melhoria na saúde são associados a
salários mais altos, enquanto o estado civil de ser casado também está fortemente associado a ganhos maiores. Esses
insights podem ser valiosos para formuladores de políticas e para pessoas que buscam melhorar sua posição no mercado
de trabalho, enfatizando a importância da educação e da saúde.

# Previsões

Um breve resumo sobre os dados observados:

```{r}
summary(Wage)
```
E agora vamos criar um dataframe para calcular a estimação pontual e intervalar para dois valores médios da variável resposta, a explicativa do nosso modelo...

```{r}

novos_dados_media <- data.frame(
  year = c(2007, 2008),
  age = c(30, 45),
  maritl = factor(c("1. Never Married", "2. Married"), 
                  levels = c("1. Never Married", "2. Married", "3. Widowed", "4. Divorced", "5. Separated")),
  education = factor(c("2. HS Grad", "3. Some College"), 
                     levels = c("1. < HS Grad", "2. HS Grad", "3. Some College", "4. College Grad", "5. Advanced Degree")),
  health = factor(c("1. <=Good", "2. >=Very Good"), 
                  levels = c("1. <=Good", "2. >=Very Good"))
)

estimativas <- predict(modelo3, newdata = novos_dados_media, interval = "confidence")

estimativas
```
Agora, faremos previsões pontuais e intervalares para duas observações específicas...

```{r}

novos_dados_previsao <- data.frame(
  year = c(2009, 2008),
  age = c(50, 35),
  maritl = factor(c("4. Divorced", "1. Never Married"), 
                  levels = c("1. Never Married", "2. Married", "3. Widowed", "4. Divorced", "5. Separated")),
  education = factor(c("4. College Grad", "2. HS Grad"), 
                     levels = c("1. < HS Grad", "2. HS Grad", "3. Some College", "4. College Grad", "5. Advanced Degree")),
  health = factor(c("2. >=Very Good", "1. <=Good"), 
                  levels = c("1. <=Good", "2. >=Very Good"))
)

previsoes <- predict(modelo3, newdata = novos_dados_previsao, interval = "prediction")

previsoes
```

Conclusão de Estimação

Primeira Estimação:
Estimação Pontual (fit): 4.319290
Intervalo de Confiança (lwr, upr): [4.287592, 4.350988]
Interpretação: Para uma combinação específica de características (ano = 2007, idade = 30, estado civil = nunca casado, educação = ensino médio completo, saúde = <=Good), o valor médio esperado de logwage é 4.319290. Estamos 95% confiantes de que o valor médio verdadeiro de logwage para essa combinação de características está entre 4.287592 e 4.350988.

Segunda Estimação:
Estimação Pontual (fit): 4.755296
Intervalo de Confiança (lwr, upr): [4.727991, 4.782600]
Interpretação: Para outra combinação de características (ano = 2008, idade = 45, estado civil = casado, educação =
algum curso superior, saúde = >=Very Good), o valor médio esperado de logwage é 4.755296. Estamos 95% confiantes de
que o valor médio verdadeiro de logwage para essa combinação de características está entre 4.727991 e 4.782600.

Conclusão de Previsão

Primeira Previsão:
Previsão Pontual (fit): 4.792018
Intervalo de Previsão (lwr, upr): [4.223358, 5.360677]
Interpretação: Para uma observação específica (ano = 2009, idade = 50, estado civil = divorciado, educação =
graduação completa, saúde = >=Very Good), o valor esperado de logwage é 4.792018. Estamos 95% confiantes de que o
valor verdadeiro de logwage para essa observação estará entre 4.223358 e 5.360677. O intervalo de previsão é mais
amplo do que o intervalo de confiança, refletindo a maior incerteza associada a prever um valor individual em vez de
uma média.

Segunda Previsão:
Previsão Pontual (fit): 4.348553
Intervalo de Previsão (lwr, upr): [3.781000, 4.916107]
Interpretação: Para outra observação específica (ano = 2008, idade = 35, estado civil = nunca casado, educação =
ensino médio completo, saúde = <=Good), o valor esperado de logwage é 4.348553. Estamos 95% confiantes de que o valor
verdadeiro de logwage para essa observação estará entre 3.781000 e 4.916107. Novamente, o intervalo de previsão é
mais amplo, refletindo a incerteza na previsão de um valor individual.

Por conseguiente...

As estimações Pontuais e Intervalares: Fornecem uma faixa de valores esperados para a média da população com certas
características, com um nível de confiança de 95%.

E as previsões Pontuais e Intervalares: Fornecem uma faixa de valores esperados para observações individuais, com um
nível de confiança de 95%, mas com maior incerteza devido à variabilidade individual.



# Modelo 4

```{r}

dados_filtrados_poly <- wage_sem_outliers %>%
  select(-c(region, jobclass, race, health_ins, wage)) %>%
  mutate(age_poly = poly(age, 2, raw = TRUE), 
         year_poly = poly(year, 2, raw = TRUE)) 

```
Após a avaliação do modelo, observou-se que o coeficiente de determinação (
𝑅
2
R 
2
 ) foi de 0,32, indicando que aproximadamente 32% da variação no logwage pode ser explicada pelas variáveis incluídas.

Além disso, foi observado que o erro residual médio do modelo se estabilizou em 0,083, sugerindo que o modelo está realizando previsões razoáveis.
Diante disso, recomenda-se a continuidade da análise, buscando eliminar variáveis que possam comprometer as seguintes suposições fundamentais da regressão linear.

# Interpretações do modelo selecionado

```{r}
library(report)
report(modelo4_ridge)
```
Fizemos uma análise utilizando um modelo de regressão linear regularizado (Ridge) para prever o logaritmo do salário (logwage) com base nas variáveis: ano (year),
idade (age), estado civil (maritl), nível de escolaridade (education) e saúde (health). O modelo mostra que essas variáveis explicam uma parte significativa da variação
no logaritmo do salário (R² = 0,34), indicando que cerca de 34% da variação nos salários pode ser atribuída a essas variáveis. A estatística F do modelo é alta
(F(11, 2984) = 145,36, p < 0,001), sugerindo que o modelo é estatisticamente significativo.

Interpretação dos Resultados do Modelo:
Intercepto: O intercepto do modelo é de -13,39, o que representa o valor estimado do logaritmo do salário quando todas as variáveis independentes são iguais a zero. Embora isso não seja interpretável na prática, pois uma idade de 0 anos, estado civil "nunca casado",
 escolaridade "menos que o ensino médio" e saúde "ruim" não representam uma situação realista, fornece uma referência para o modelo.

Ano (year): A cada ano adicional, o logaritmo do salário aumenta em média 0,0058 (ou seja, cerca de 0,58% quando transformado
de logarítmico para o valor original). Isso indica uma tendência positiva nos salários ao longo do tempo. O efeito é estatisticamente significativo (p < 0,001).

Idade (age): A cada ano a mais de idade, o logaritmo do salário aumenta em média 0,0099, sugerindo que pessoas mais velhas tendem a ganhar salários significativamente mais altos.
Este efeito é estatisticamente significativo (p < 0,001).

Estado Civil (maritl):

Para pessoas casadas, o logaritmo do salário aumenta em média 0,1614 em comparação aos que nunca foram casados, sendo este efeito estatisticamente significativo (p < 0,001).
As pessoas viúvas têm um aumento médio de 0,0425 em relação ao estado civil "nunca casado" (p = 0,65), indicando que esse efeito não é estatisticamente significativo.
Os divorciados apresentam um aumento médio de 0,0604, enquanto os separados têm um aumento médio de 0,1024, ambos em comparação aos que nunca foram casados, mas não são estatisticamente significativos.

Nível de Escolaridade (education):

Aqueles com o ensino médio completo têm um aumento médio de 0,0558 no logaritmo do salário, enquanto os que têm alguma faculdade apresentam um aumento de 0,1770, e os graduados aumentam em média 0,2818.
Por fim, aqueles com diploma avançado apresentam um aumento médio de 0,4398. Todos esses efeitos são estatisticamente significativos (p < 0,001).

Saúde (health):

Para aqueles com saúde considerada "muito boa", há um aumento médio de 0,0699 no logaritmo do salário em comparação aos que têm saúde "ruim",
 sendo este efeito estatisticamente significativo (p < 0,001).

Conclusão Prática:
O Modelo 4, ao incorporar a regularização Ridge e ajustes polinomiais, demonstrou uma melhoria na capacidade preditiva em relação ao Modelo 3, com um menor erro quadrático médio (0.0824 vs. 0.0832) e um R² levemente aprimorado,
indicando que as variáveis selecionadas fornecem explicações mais robustas sobre os salários em relação ao modelo anterior.

# Previsões

Um breve resumo sobre os dados observados:

```{r}
summary(Wage)
```
E agora vamos criar um dataframe para calcular a estimação pontual e intervalar para dois valores médios da variável resposta, a explicativa do nosso modelo...

```{r}

novos_dados_media <- data.frame(
  year = c(2007, 2008),
  age = c(30, 45),
  maritl = factor(c("1. Never Married", "2. Married"), 
                  levels = c("1. Never Married", "2. Married", "3. Widowed", "4. Divorced", "5. Separated")),
  education = factor(c("2. HS Grad", "3. Some College"), 
                     levels = c("1. < HS Grad", "2. HS Grad", "3. Some College", "4. College Grad", "5. Advanced Degree")),
  health = factor(c("1. <=Good", "2. >=Very Good"), 
                  levels = c("1. <=Good", "2. >=Very Good"))
)

estimativas <- predict(modelo4_ridge, newdata = novos_dados_media, interval = "confidence")

estimativas

```

Conclusão de Estimação
Primeira Estimação:

Estimação Pontual (fit): 4.319290
Intervalo de Confiança (lwr, upr): [4.287592, 4.350988]
Interpretação: Para uma combinação específica de características (ano = 2007, idade = 30, estado civil = nunca casado, educação = ensino médio completo, saúde = <=Good), o valor médio esperado de logwage é 4.319290. Estamos 95% confiantes de que o valor médio verdadeiro de logwage para essa combinação de características está entre 4.287592 e 4.350988.
Segunda Estimação:

Estimação Pontual (fit): 4.755296
Intervalo de Confiança (lwr, upr): [4.727991, 4.782600]
Interpretação: Para outra combinação de características (ano = 2008, idade = 45, estado civil = casado, educação = algum curso superior, saúde = >=Very Good), o valor médio esperado de logwage é 4.755296. Estamos 95% confiantes de que o valor médio verdadeiro de logwage para essa combinação de características está entre 4.727991 e 4.782600.


Agora, faremos previsões pontuais e intervalares para duas observações específicas...

```{r}

novos_dados_previsao <- data.frame(
  year = c(2009, 2008),
  age = c(50, 35),
  maritl = factor(c("4. Divorced", "1. Never Married"), 
                  levels = c("1. Never Married", "2. Married", "3. Widowed", "4. Divorced", "5. Separated")),
  education = factor(c("4. College Grad", "2. HS Grad"), 
                     levels = c("1. < HS Grad", "2. HS Grad", "3. Some College", "4. College Grad", "5. Advanced Degree")),
  health = factor(c("2. >=Very Good", "1. <=Good"), 
                  levels = c("1. <=Good", "2. >=Very Good"))
)

previsoes <- predict(modelo4_ridge, newdata = novos_dados_previsao, interval = "prediction")

previsoes
```

Conclusão de Previsão
Primeira Previsão:

Previsão Pontual (fit): 4.792018
Intervalo de Previsão (lwr, upr): [4.223358, 5.360677]
Interpretação: Para uma observação específica (ano = 2009, idade = 50, estado civil = divorciado, educação = graduação completa, saúde = >=Very Good), o valor esperado de logwage é 4.792018. Estamos 95% confiantes de que o valor verdadeiro de logwage para essa observação estará entre 4.223358 e 5.360677. O intervalo de previsão é mais amplo do que o intervalo de confiança, refletindo a maior incerteza associada a prever um valor individual em vez de uma média.
Segunda Previsão:

Previsão Pontual (fit): 4.348553
Intervalo de Previsão (lwr, upr): [3.781000, 4.916107]
Interpretação: Para outra observação específica (ano = 2008, idade = 35, estado civil = nunca casado, educação = ensino médio completo, saúde = <=Good), o valor esperado de logwage é 4.348553. Estamos 95% confiantes de que o valor verdadeiro de logwage para essa observação estará entre 3.781000 e 4.916107. Novamente, o intervalo de previsão é mais amplo, refletindo a incerteza na previsão de um valor individual.
Por conseguinte...
As estimações pontuais e intervalares fornecem uma faixa de valores esperados para a média da população com certas características, com um nível de confiança de 95%.

As previsões pontuais e intervalares fornecem uma faixa de valores esperados para observações individuais, com um nível de confiança de 95%, mas com maior incerteza devido à variabilidade individual.

# Conclusão e principais resultados do projeto

A análise dos modelos de regressão desenvolvidos para prever o salário (wage) e o logaritmo do salário (logwage)
oferece uma visão abrangente sobre as variáveis que influenciam os rendimentos dos indivíduos na amostra. Segue
uma análise de cada modelo e das melhorias observadas:

1. Modelo de Regressão Linear Simples (wage)
O primeiro modelo, que analisa o salário diretamente, apresentou um R² ajustado de 0.3361, indicando que
aproximadamente 33,61% da variação no salário pode ser explicada pelas variáveis independentes incluídas. Os
coeficientes significativos, como year e age, mostraram que, para cada ano a mais de experiência, há um aumento
significativo no salário, enquanto a idade também apresenta uma relação positiva. Além disso, o estado civil e o
nível educacional se destacam, com os casados e aqueles com maior escolaridade apresentando rendimentos mais
elevados.

Os testes de significância revelaram que a maioria das variáveis, com exceção de algumas categorias de estado civil e
raça, são estatisticamente significativas (p < 0.05). O erro padrão residual foi de 34, sugerindo uma dispersão
considerável nos salários previstos em relação aos salários reais.

2. Modelo de Regressão Logarítmica (logwage)
O segundo modelo, que utiliza a transformação logarítmica do salário, apresentou uma redução no erro padrão residual
para 0.2925 e um R² ajustado de 0.3084. A transformação logarítmica é útil neste contexto, pois permite uma
interpretação dos coeficientes em termos de percentagens, facilitando a compreensão dos efeitos proporcionais das
variáveis independentes sobre os salários.

Os coeficientes do modelo logarítmico mostraram que, ao contrário do modelo original, a interpretação se torna mais
direta: um aumento de um ano na experiência resulta em um aumento percentual no salário, assim como o aumento na
idade. As variáveis de estado civil e educação mantiveram sua relevância, com resultados significativos em todas as
categorias, exceto para os viúvos. Os resultados indicaram que a condição de saúde teve um impacto positivo e
significativo nos salários.

3. Modelo de Regressão Logarítmica Melhorado
O terceiro modelo, semelhante ao segundo, também se concentrou na variável logwage. No entanto, este modelo
apresentou uma leve melhoria em comparação ao segundo, com um R² ajustado de 0.3147 e um erro padrão residual de
0.289. A melhoria pode ser atribuída à inclusão de variáveis que capturam mais adequadamente a variação no logaritmo
do salário.

As variáveis que mantiveram significância e relevância no terceiro modelo foram consistentes com os resultados
anteriores. A interpretação dos coeficientes é a mesma, mas os resultados mostram que o ajuste adicional ao modelo
melhorou a explicação da variação no logwage.

# Análise Comparativa e Considerações Finais

Comparando os modelos, observa-se que a transformação logarítmica é benéfica para a interpretação dos resultados e
para a redução da variabilidade dos erros. Embora o modelo de salário direto (modelo 1) tenha um R² ligeiramente
maior, os modelos logarítmicos oferecem uma perspectiva mais robusta sobre a relação percentual entre as variáveis
independentes e os salários.

Além disso, a análise de VIF não indicou problemas significativos de multicolinearidade, o que é um sinal positivo
para a confiabilidade dos coeficientes estimados. O uso de múltiplos modelos para verificar a robustez dos
resultados reforça a importância de variáveis como educação e estado civil na determinação do salário, sugerindo que
políticas voltadas para a educação e a melhoria das condições de trabalho podem ser eficazes na elevação dos
rendimentos.

Em suma, a análise técnica dos modelos de regressão sugere que a inclusão de variáveis que capturam a experiência, a
educação e a saúde são fundamentais para a compreensão da estrutura salarial na amostra estudada, oferecendo insights
valiosos para futuras pesquisas e formulação de políticas.
